【裁判字號】    97,訴,3992
【裁判日期】    971118
【裁判案由】    毒品危害防制條例
【裁判全文】
臺灣臺中地方法院刑事判決              97年度訴字第3992號
公  訴  人  臺灣臺中地方法院檢察署檢察官
被      告  甲○○
                      之2
上列被告因毒品危害防制條例案件，經檢察官提起公訴（97年度
毒偵字第3738號、第4237號），被告於準備程序就被訴事實為有
罪之陳述，經本院合議庭裁定由受命法官改依簡式審判程序審理
，判決如下：
    主    文
甲○○施用第一級毒品，累犯，處有期徒刑玖月，扣案之海洛因
參包（合計淨重貳點伍公克、空包裝總重壹點零柒公克）沒收銷
燬之；又施用第二級毒品，累犯，處有期徒刑陸月；又施用第一
級毒品，累犯，處有期徒刑玖月，扣案之海洛因壹包（淨重零點
肆貳參玖公克、驗餘淨重零點肆壹柒柒公克）沒收銷燬之；又施
用第二級毒品，累犯，處有期徒刑陸月，扣案之安非他命吸食器
壹支，沒收。應執行有期徒刑貳年肆月，扣案之海洛因參包（合
計淨重貳點伍公克、空包裝總重壹點零柒公克）又壹包（淨重零
點肆貳參玖公克、驗餘淨重零點肆壹柒柒公克），均沒收銷燬之
；安非他命吸食器壹支，沒收。
    犯罪事實
一、甲○○曾於民國89年間因犯施用第二級毒品案件，經依本院
    裁定令入戒治處所施以強制戒治，於90年6月16日戒治期滿
    執行完畢；復於強制戒治執行完畢後5年內之93年間，又因
    違反毒品危害防制條例及槍砲彈藥刀械管制條例等案件，分
    別經本院判處有期徒刑6月、3年6月確定，上開6月有期徒刑
    部分嗣經本院適用中華民國九十六年罪犯減刑條例裁定減刑
    ，且與不應減刑之違反槍砲彈藥刀械管制條例案件所處有期
    徒刑3年6月部分，定其應執行刑為有期徒刑3年8月確定，於
    96年8月13日縮短刑期假釋出監，於97年4月18日保護管束期
    滿執行完畢。詎甲○○仍不知悔改，復分別基於施用第一級
    毒品海洛因及第二級毒品甲基安非他命之犯意，先後有下列
    施用海洛因及甲基安非他命之行為：
(一)、於97年7月10日下午4時許，在臺中市○○路與崇德路口凱撒
    假期大樓19之7號出租套房之廁所內，以將海洛因摻在香煙
    中點火吸食方式，施用第一級毒品海洛因1次。
(二)、於97年7月10日傍晚某時，在臺中市○○路與崇德路口凱撒
    假期大樓19之7號出租套房之廁所內，以將甲基安非他命置
    於玻璃球內用火燒烤成煙後吸食之方式，施用第二級毒品甲
    基安非他命1次。
(三)、於97年7月30日下午4時許，在臺中縣潭子鄉○○路某電子遊
    藝場內，以將海洛因摻在香煙中點火吸食方式，施用第一級
    毒品海洛因1次。
(四)、於97年7月28日下午5時許，在臺中縣潭子鄉○○路某電子遊
    藝場內，以將甲基安非他命置於玻璃球內用火燒烤成煙後吸
    食之方式，施用第二級毒品甲基安非他命1次。
        嗣分別於97年7月10日晚上9時許，甲○○在臺中市○○
    路與崇德路口凱撒假期大樓停車場內，因形跡可疑為警盤檢
    查獲，並當場扣得其所有供施用之海洛因3包（合計淨重2.5
    公克、空包裝總重1.07公克）；另於97年7月30日晚上9時30
    分許，在臺中縣潭子鄉○○路2段277號前，因形跡可疑為警
    盤檢查獲，並當場扣得其所海洛因1包（淨重0.4239公克、
    驗餘淨重0.4177公克）、安非他命吸食器1支。
二、案經臺中市警察局第六分局報請臺灣臺中地方法院檢察署檢
    察官偵查起訴。
    理    由
一、認定犯罪事實所憑之證據及理由
(一)、被告甲○○於警詢、偵查中及本院審理時之自白。
(二)、中山醫學大學附設醫院檢驗科藥物檢測中心尿液檢驗報告2
    份、法務部調查局濫用藥物實驗室鑑定書1份、行政院衛生
    署草屯療養院草療鑑字第0970007251號鑑定書1份。
(三)、扣案之海洛因3包（合計淨重2.5公克、空包裝總重1.07公克
    ）又1包（淨重0.4239公克、驗餘淨重0.4177公克）、安非
    他命吸食器1支。
(四)、查被告曾於89年間因犯施用第二級毒品案件，經依本院裁定
    令入戒治處所施以強制戒治，於90年6月16日戒治期滿執行
    完畢；復於強制戒治執行完畢後5年內之93年間，又因違反
    毒品危害防制條例案件，經本院判處有期徒刑6月確定，嗣
    因減刑後與不應減刑之違反槍砲彈藥刀械管制條例案件所處
    有期徒刑3年6月部分，定其應執行刑為有期徒刑3年8月確定
    ，於97年4月18日保護管束期滿執行完畢，有臺灣高等法院
    被告前案紀錄表及臺灣臺中地方法院刑案資料查註紀錄表各
    1份在卷可憑。被告此次施用第一、二級毒品之犯行，雖在
    上開強制戒治執行完畢5年後再犯，惟按毒品危害防制條例
    於92年7月9日修正公布，自93年1月9日施行，其中第20條、
    第23條將施用毒品之刑事處遇程序，區分為「初犯」及「5
    年內再犯」、「5年後再犯」，依其立法理由之說明：「初
    犯」，經觀察、勒戒或強制戒治後，應為不起訴處分或不付
    審理之裁定；經觀察、勒戒或強制戒治執行完畢釋放後，「
    5年內再犯」者，因其再犯率甚高，原實施之觀察、勒戒及
    強制戒治既已無法收其實效，爰依法追訴或裁定交付審理。
    至於經觀察、勒戒或強制戒治執行完畢釋放後，「5年後再
    犯」者，前所實施之觀察、勒戒或強制戒治已足以遮斷其施
    用毒品之毒癮，為期自新及協助其斷除毒癮，仍適用「初犯
    」規定，先經觀察、勒戒或強制戒治之程序。從而依修正後
    之規定，僅限於「初犯」及「5年後再犯」2種情形，始應先
    經觀察、勒戒或強制戒治程序。倘被告於5年內已再犯，經
    依法追訴處罰，縱其第3次（或第3次以上）再度施用毒品之
    時間，在初犯經觀察、勒戒或強制戒治執行完畢釋放5年以
    後，已不合於「5年後再犯」之規定，且因已於「5年內再犯
    」，顯見其再犯率甚高，原實施觀察、勒戒或強制戒治，已
    無法收其實效，即應依該條例第10條處罰（最高法院95年度
    第7次刑事庭會議決議參照）。本件被告既曾於前開強制戒
    治執行完畢5年內再於93年間犯施用毒品罪，則其本次之施
    用第一、二級毒品犯行，仍應依法追訴處罰。
二、論罪科刑
(一)、核被告所為，係犯毒品危害防制條例第10條第1項之施用第
    一級毒品罪、同法條第2項之施用第二級毒品罪。被告持有
    第一、二級毒品之低度行為，分別為其施用第一、二級毒品
    之高度行為所吸收，均不另論罪。
(二)、查被告曾於93年間因違反毒品危害防制條例及槍砲彈藥刀械
    管制條例等案件，分別經本院判處有期徒刑6月、3年6月確
    定，上開6月有期徒刑部分嗣經本院適用中華民國九十六年
    罪犯減刑條例裁定減刑，且與不應減刑之違反槍砲彈藥刀械
    管制條例案件所處有期徒刑3年6月部分，定其應執行刑為有
    期徒刑3年8月確定，於97年4月18日保護管束期滿執行完畢
    ，此有臺灣高等法院被告前案紀錄表及臺灣臺中地方法院檢
    察署刑案資料查註紀錄表在卷可參，其於前案有期徒刑執行
    完畢後，5年內故意再犯本件有期徒刑以上之罪，為累犯，
    應依刑法第47條第1項之規定加重其刑。
(三)、爰審酌被告犯罪之動機、目的、手段、有多次施用毒品之前
    科，仍不知戒絕毒癮，卻再犯本案，足見其惡性非輕、所犯
    施用毒品罪，為自戕之病態行為、及其犯後坦承犯行，態度
    良好等一切情狀，量處如主文所示之刑（按犯罪事實欄所載
    之次序依序量處），並定其應執行之刑。
(四)、扣案之海洛因3包（合計淨重2.5公克、空包裝總重1.07公克
    ）又1包（淨重0.4239公克、驗餘淨重0.4177公克），係被
    告所有供施用之第一級毒品，應依毒品危害防制條例第18條
    第1項前段之規定宣告沒收銷燬之；另扣案之安非他命吸食
    器1支，係被告所有供其施用甲基安非他命所用之物，應依
    刑法第38條第1項第2款之規定諭知沒收。
三、適用之法律
(一)、刑事訴訟法第273條之1第1項、第299條第1項前段。
(二)、毒品危害防制條例第10條第1項、第2項、第18條第1項前段
    。
(三)、刑法第11條、第47條第1項、第51條第5款、第38條第1項第2
    款。
中    華    民    國    97    年    11    月    18    日
                  刑事第八庭    法  官  簡源希
上為正本係照原本作成。
如不服本判決，應於收受送達後10日內向本院提出上訴書狀（應
敘述具體理由並附繕本）。
上訴書狀如未敘述理由，應於上訴期間屆滿後20日內補提理由書
於本院。
                                書記官  黃雅青
中    華    民    國    97    年    11    月    18    日
附錄論罪科刑法條：
毒品危害防制條例第10條
施用第一級毒品者，處 6 月以上 5 年以下有期徒刑。
施用第二級毒品者，處 3 年以下有期徒刑。


司法院資訊處製作；財團法人民間司法改革基金會備份。
